最　高　行　政　法　院　判　決
　　　　　　　　　　　　　　　　　　 96年度判字第00640號
上　訴　人　偉奇國際有限公司
代　表　人　甲○○
訴訟代理人　李振燦律師
被 上 訴人　財政部臺灣省北區國稅局
代　表　人　乙○○
上列當事人間因營利事業所得稅事件，上訴人對於中華民國93年
11月10日臺北高等行政法院92年度訴字第2440號判決，提起上訴
。本院判決如下：
　　主  文
上訴駁回。
上訴審訴訟費用由上訴人負擔。
    理  由
一、本件上訴人87年度營利事業所得稅結算申報，列報外銷損失
    新臺幣（下同）5,477,127元。被上訴人初查否准認列，核
    定外銷損失為0元。上訴人不服，就外銷損失循序提起行政
    訴訟。
二、上訴人起訴主張：上訴人已依規定檢附相關買賣契約書、國
    外進口商索賠文件、供貨廠商進貨折讓證明單等事證供核。
    上開買賣契約有購貨條件及損失歸屬約定，國外進口商索賠
    文件均經駐外機關認證，文件上已敘明瑕疵商品之品名、規
    格、瑕疵原因、索賠單價，可相互勾稽，應准認列。被上訴
    人率認索賠文件無法勾稽核對，否准認定，有適用證據法則
    不當之違法。另依營利事業所得稅結算申報查核準則（下稱
    查核準則）第94條之1第3款規定，外銷損失金額每筆在50萬
    元以下者，得免附國外公證或檢驗機構出具之證明文件，詎
    被上訴人竟以上訴人未檢附公證機關所提出之公證報告，尚
    難證明其實際發生品質瑕疵，為否准認列之理由，亦於法不
    合。另對於國內供貨廠商，上訴人係與供貨廠商以進貨折讓
    方式分攤損賠，並非未要求供貨廠商負賠償責任。為此訴請
    撤銷訴願決定及原處分。
三、被上訴人則以：本件復查時，上訴人檢附之買賣契約書未有
    購貨條件及損失歸屬之規定，僅檢附出口文件、雙方往來函
    電及對方開立之收據，尚乏具體事證足資證明索賠文件及雙
    方約定內容，要難認其所列報之外銷損失確係真實。況列外
    銷損失，須待無法追索時才列呆帳。訴願階段，上訴人提示
    已減收外匯方式賠償之收據，尚難證明其實際減收應收外匯
    款之資金流程。且上訴人所提示索賠文件，未敘明瑕疵商品
    之品名等，無法與前開收據勾稽核對，復未檢附公證報告，
    難以證明實際發生瑕疵，原核定否准認列，並無違誤等語，
    資為抗辯。
四、原審斟酌全辯論意旨及調查證據結果，以：按「一、營利事
    業經營外銷業務，因解除或變更買賣契約致發生損失或減少
    收入，或因違約而給付之賠償，或因不可抗力而遭受之意外
    損失，或因運輸途中發生損失，經查明屬實者，應予認定。
    其不應由該營利事業本身負擔，或受有保險賠償部分，不得
    列為損失。二、外銷損失之認定，除應檢附買賣契約書（應
    有購貨條件及損失歸屬之規定）、國外進口商索賠有關文件
    、國外公證機構或檢驗機構所出具足以證明之文件等外，並
    應視其賠償方式分別提示左列各項文件：……（二）補運或
    掉換出口貨品者，應檢具海關核發之出口報單或郵政機關核
    發之國際包裏執據影本。……三、外銷損失金額每筆在新臺
    幣五十萬元以下者，得免附前款規定之國外公證或檢驗機構
    出具之證明文件。」為查核準則第94條之1所明定。查上訴
    人係經營毛紗、人纖毛紗混紡、毛線及其製成品買賣、進出
    口貿易等業務，87年度營利事業所得稅結算，委託何明緯會
    計師辦理查核簽證申報，列報外銷損失5,477,127元，被上
    訴人採書面調底稿查核，以其無具體事證足資證明損失真實
    性為由，否准認列，核定外銷損失為0元。復查時被上訴人
    依上訴人所提示買賣契約、索賠文件等資料查核結果，因上
    訴人僅檢附出口文件、雙方往來函電及收據，尚乏具體索賠
    文件及雙方損失歸屬之約定內容，即上訴人尚未能具體證明
    外銷損失為真實，復查決定維持原核定，揆諸首揭規定，自
    無不合。上訴人仍不服，主張其87年度商品出口加拿大確有
    系爭外銷損失，列表說明索賠日期、品名、瑕疵原因、索賠
    扣款明細，上開瑕疵商品之上訴人國內加工廠商為台丞公司
    、保嘉公司、樹宏公司、重億公司，並提出買賣契約書、加
    拿大安大略省公證人認證之國外進口商索賠文件及上訴人88
    年所開立給國內加工廠商之部分進貨折讓證明單等為證。查
    被上訴人訴訟代理人對上訴人所提上開資料為真正，雖未爭
    執，惟系爭外銷損失，上訴人依法可向國內加工廠商索賠，
    亦為上訴人訴訟代理人所不否認，且提出88年對台丞公司、
    保嘉公司、樹宏公司、重億公司之前述部分進貨折讓證明單
    為證，即上訴人列報之系爭外銷損失，可轉向國內加工廠商
    索賠，至追索無效依規定取具證明時始可列為呆帳，從而被
    上訴人否准上訴人87年度列報系爭外銷損失，核無違誤等為
    其判斷之基礎，而以上之訴為無理由，予以駁回。
五、原判決經核於法無違。上訴意旨略以：被上訴人於準備程序
    中未曾主張列報外銷損失須待無法追索時始列呆帳等，於言
    詞辯論時始為此主張，依行政訴訟法第132條準用民事訴訟
    法第276條第1項規定，應生失權效果。原審仍執為不利上訴
    人之判斷，顯違反上開規定云云。惟查民事訴訟法第276條
    第1項固規定：「未於準備程序主張之事項，除有下列情形
    之一者，於準備程序後行言詞辯論時，不得主張之：一、法
    院應依職權調查之事項‧‧‧」而行政訴訟法第125條第1項
    及第133條分別規定：「行政法院應依職權調查事實關係，
    不受當事人主張之拘束。」「行政法院於撤銷訴訟，應依職
    權調查證據‧‧‧」查原審於93年7月20日準備程序時即調
    查上訴人向加工廠商（即國內供貨商）索賠情形，並命上訴
    人提出相關資料。雙方並於93年8月4日次一準備程序期日，
    就上訴人所提對加工廠索賠進行陳述及答辯，是被上訴人已
    就上訴人未向加工廠索賠，不得認列外銷損失乙節為爭執，
    原審亦依職權進行調查，而採為判決根據，難謂違反前開規
    定。又依查核準則第94條之1規定，不應由營利事業本身負
    擔者，不得列為外銷損失。原審依職權調查認定，系爭損失
    不應由上訴人本身負擔，應由加工廠商負擔，故依上開規定
    ，認上訴人不得將系爭損失認列為外銷損失，係根據職權調
    查證據及事實關係而適用法規，尚無違誤。至加工廠商應負
    之賠償責任，上訴人對之有請求權，如索賠未果，係可否另
    認列呆帳損失問題，是原判決敘明系爭損失可轉向國內加工
    廠商索賠，至追索無效依規定取具證明時始可列為呆帳，僅
    就本件未准認列外銷損失後，可否另列呆帳併為指明，並非
    依查核準則第94條規定認定上訴人不得認列外銷損失。上訴
    人執此指摘原判決違背法令，洵無可採，其復執陳詞以原審
    取捨證據，認定事實之職權行使，指摘原判決未當，聲明廢
    棄，非有理由，應予駁回。
六、依行政訴訟法第255條第1項、第98條第3項前段，判決如主
    文。
中　　華　　民　　國　　96　　年　　4　　 月　　18　　日
                  第一庭審判長法  官　高　啟　燦
                              法  官  黃　璽　君
                              法  官　廖　宏　明
                              法  官　楊　惠　欽
                              法  官　林　樹　埔
以  上  正  本  證  明  與  原  本  無  異
中　　華　　民　　國　　96　　年　　4　　 月　　19　　日
　　　　　　　　　　　　　　　書記官　邱　彰　德
